臺灣高等法院臺中分院刑事判決　　　　　　　民國九十年度上訴字第二一六六號
　　上　訴　人
　　即　被　告　乙○○
右上訴人因違反槍砲彈藥刀械管制條例案件，不服臺灣台中地方法院中華民國九十年
十月三十一日第一審判決(民國九十年度訴字第一○二一號，起訴案號：臺灣台中地
方法院檢察署民國九十年度偵字第一三五八號)，提起上訴，本院判決如左：
    主      文
原判決撤銷。
乙○○未經許可，持有可發射子彈具有殺傷力之改造手槍，累犯，處有期徒刑壹年肆
月，併科罰金新臺幣壹拾萬元，罰金如易服勞役，以新台幣玖佰元（即銀元參佰元）
折算壹日。
扣案之改造八厘米手槍壹支（槍枝管制編號：0000000000號）、改造左輪
手槍壹支（槍枝管制編號：0000000000號）、由玩具金屬彈殼加裝直徑約
八ＭＭ金屬彈頭而成之改造子彈壹顆，均沒收。
    事      實
一、乙○○前曾於民國（下同）八十五年間因違反麻醉藥品管理條例案件，經本院判
    處有期徒刑十月確定，復於八十六年間因犯賭博罪，又為台灣台中地方法院判處
    有期徒刑三月確定，經本院裁定定執行刑為有期徒刑一年，於八十八年二月十一
    日假釋出獄交付保護管束，於八十八年三月七日視為執行完畢。八十五年九月間
    某日，乙○○在台中市○區○○路五七０巷二號之住處內，借給「江錦榮」（諧
    音，真實姓名、年籍不詳約三十五歲、綽號錦龍）之成年男子新台幣（下同）十
    萬元，「江錦榮」則將：(一)仿ＷＡＬＴＨＥＲ廠半自動手槍製造之玩具手槍更換
    土造金屬槍管而成、具有殺傷力之改造八厘米手槍一支（槍枝管制編號：000
    0000000號），(二)仿ＳＭＩＴＨ＆ＷＥＳＳＯＮ廠製造之玩具轉輪槍改造
    而成、彈倉及槍管均為金屬材質且已貫通，具有殺傷力之改造左輪手槍一支（槍
    枝管制編號：0000000000號），(三)由玩具金屬彈殼加裝直徑約八ＭＭ
    金屬彈頭而成，具有殺傷力之改造子彈二顆（經試射一顆），(四)由玩具金屬彈殼
    加裝直徑約八點四ＭＭ金屬彈頭而成，具有殺傷力之改造子彈一顆（業經試射）
    ，均交給乙○○收受，作為前開借款之擔保品。乙○○因而同時未經許可，無故
持有上述可發射子彈具有殺傷力之改造手槍及子彈。八十九年十二月下旬，乙○
    ○遷離上址，而將上開槍、彈改藏置在台中市○○區○○路一段八十二號新住處
    之四樓房間內電視架上及隔鄰（即台中市○○路○段八十號）頂樓之水塔下方，
    而繼續持有。嗣於九十年一月十日凌晨，警員王化中查獲甲○○（已死亡）涉嫌
    施用毒品案件，由甲○○告悉乙○○非法持有槍彈後，於當天上午九時三十分許
    ，在台中市○○區○○路一段八十二號前查獲乙○○涉嫌施用毒品案件（由檢察
    官另行偵辦），進而在上述藏置處扣得右開槍、彈。
二、案經台中巿警察局第三分局報請臺灣臺中地方法院檢察署檢察官偵查起訴。
    理      由
一、訊據上訴即被告乙○○（以下稱被告）於原審法院雖供承於前述時、地從「江錦
    榮」處收受持有扣案之槍、彈，惟矢口否認右開犯行，辯稱：當初「江錦榮」借
    款時，另將一包模具託其保管，渠不知內為槍彈，更非十萬元借款之擔保，及至
    八十九年十二月間搬家時才發覺，且為警查獲涉嫌施用毒品後，即主動自首帶同
    起出槍彈，甲○○雖有與其一同施用毒品，但根本不知其持有槍彈等語，於本院
    審理中則供稱：前開槍彈是已死亡之甲○○所放等語。經查：
　　(一)台中市警察局第三分局員警於九十年一月十日上午九時三十分許，由被告帶同
      在其住處即台中巿南屯區○○路○段八十二號四樓臥室之電視架上，查獲其未
      經許可持有之改造子彈一顆，另從隔鄰之台中市○○路○段八十號頂樓水塔下
      方，起出其餘未經許可所持有之槍彈等事實，有卷附之「臺中巿警察局第三分
      局東區分駐所臨檢紀錄表」與現場圖各一件、現場照片九張及扣案之槍、彈可
      證。
    (二)又扣案之槍彈經送內政部警政署刑事警察局鑑定之結果如左，此有該局九十年
      二月一日刑鑑字第九０五五號鑑驗通知書一紙附卷可稽（見偵查卷第四八頁）
      ：
      1.改造之八厘米手槍一支（槍枝管制編號：0000000000號），認係
        由仿ＷＡＬＴＨＥＲ廠半自動手槍製造之玩具手槍更換土造金屬槍管而成，
        機械性能良好，可擊發適用之子彈，具殺傷力。
      2.改造之左輪手槍一支（槍枝管制編號：0000000000號），認係仿
        ＳＭＩＴＨ＆ＷＥＳＳＯＮ廠製造之玩具轉輪槍改造而成，彈倉及彈管均為
        金屬材質且已貫通，機械性能良好，可擊發適用之子彈，具殺傷力。
      3.由玩具金屬彈殼加裝直徑約八ＭＭ金屬彈頭而成之改造子彈二顆，經取一顆
        實際試射，可擊發，認具殺傷力。
      4.由玩具金屬彈殼加裝直徑約八點四ＭＭ金屬彈頭而成之改造子彈一顆，經實
        際試射，可擊發，認具殺傷力。
　　(三)再者，被告於八十五年九月間某日，在當時位於台中市○區○○路五七０巷二
      號之住處內，借給三十餘歲之成年男子「江錦榮」（諧音，真實姓名、年籍不
      詳、綽號錦龍）十萬元，「江錦榮」即持扣案之槍、彈供擔保，而交付被告等
      各情節，業據被告於警訊時自白供陳甚明在卷，並於檢察官偵訊時確認警訊所
      言實在（見偵查卷第十四頁反面、第十五頁正、反面、第三六頁反面）；雖被
      告原審法院審理時，辯解有如前述；惟以槍彈乃違禁物，眾所皆知，「江錦榮
      」若果欲請託被告保管，顯然相當信任被告，則「江錦榮」必然告悉所託者為
      何物，俾使被告謹慎保存，殊難想像「江錦榮」會以「模具」瞞騙被告，且被
      告受託保管他人之物，竟於四年餘之後，始發覺代人保管槍彈；故比較被告前
      後之供述，顯以其警訊時之說法符合實情，而可採信。
　　(四)至被告又辯稱當初乃其主動向警方自首持有右開槍、彈乙節，業據證人即承辦
      員警王化中於檢察官偵訊時結證供稱：「九十年一月十日凌晨破獲甲○○毒品
      案件後，由甲○○提供線報說乙○○有二把槍及子彈，我們在乙○○家門口盤
      問他（指乙○○），他一直矢口否認持有槍彈，直到我們請他拿出身分證，在
      他打開皮包時，看到他皮包內有一包海洛因及一包安非他命，此時我們讓甲○
      ○與乙○○對質，並曉以大義，他才帶我們去他住處去起出扣案槍彈」等語（
      見偵查卷第五七－五八頁），足見被告乙○○並非於犯罪未經發覺之前，即主
      動向有偵查犯罪職權機關自首表示願依法接受裁判，所辯無由憑採。
　　(五)綜合前述，被告於八十五年九月間起至九十年一月十日上午九時三十分許止，
      未經許可，繼續持有扣案具殺傷力槍、彈之犯行，事證明確，足可認定。所為
      前揭各辯解係屬嗣後推諉之詞，均不足採取。
二、按最高法院二十八年上字第七三三號判例意旨，繼續犯在其犯罪行為繼續實施之
    中，其間法律縱有變更，但其行為既繼續實施至新法施行以後，自無行為後法律
    變更之可言。被告乙○○自八十五年九月間起至九十年一月十日上午九時三十分
    許止，繼續持有扣案之槍、彈，其間槍砲彈藥刀械管制條例雖曾於八十六年十一
    月二十四日修正公布施行，同年月二十六日生效，然揆諸上開判例意旨，應直接
    依修正後之規定處斷，而無新舊法之比較適用問題。故核其所為，係犯槍砲彈藥
    刀械管制條例第十一條第四項之未經許可，持有可發射子彈具有殺傷力之改造手
    槍罪，及同條例第十二條第四項之未經許可，持有子彈罪。被告同時、同地以一
    行為持有前開槍、彈之犯行，構成異種想像競合犯，依刑法第五十五條，應從一
    重依該例第十一條第四項之罪處斷。次按最高法院八十一年度台非字第一八一號
    裁判要旨略以：槍砲彈藥刀械管制條例第九條第三項之未經許可無故持有魚槍罪
    ，其持有之繼續，為行為之繼續，而非狀態之繼續，亦即一經非法持有魚槍，該
    罪雖告成立，但其完結，須繼續至持有行為終了時為止。而犯該條項之罪，有無
    累犯之適用，自亦應以其持有行為終了時，是否在前案受有期徒刑執行完畢後五
    年以內以決之；再按最高法院八十九年度台上字第三九二號裁判要旨亦以：寄藏
    獵槍罪屬行為繼續之繼續犯，其寄藏伊始至查獲為止，犯罪行為均在繼續中，其
    違法性及可罰性亦未可終止，上訴人所為寄藏犯行橫跨前案有期徒刑執行完畢之
    前後，既未逾五年，仍屬累犯，原判決並無適用法則不當之違法。而被告前曾於
    八十五年間因違反麻醉藥品管理條例案件，經本院判處有期徒刑十月確定，復於
    八十六年間因犯賭博罪，又為原審法院判處有期徒刑三月確定，經本院裁定定執
    行刑為有期徒刑一年，於八十八年二月十一日假釋出獄交付保護管束，於八十八
    年三月七日視為執行完畢之事實，有臺灣台中地方法院檢察署刑案資料查註紀錄
    表及臺灣高等法院被告全國前案紀錄表各一件在卷可憑，被告至九十年一月十日
    被查獲時止，上開違反麻醉藥品管理條例及賭博等罪，已執行完畢，而於五年內
    再犯本件有期徒刑以上之罪，參酌上開最高法院之裁判意旨，成立累犯，應依刑
    法第四十七條，加重其刑。
三、原審法院認本件被告犯罪事證明確，足可認定，予以論罪科刑，固非無見。惟查
    槍砲彈藥刀械管制條例第十九條第一項雖規定犯同條例第十一條之罪，經判處有
    期徒刑者，應於刑之執行完畢或赦免後，令入勞動處所強制工作三年。但查槍砲
    彈藥刀械管制條例第十九條條文，業經總統於九十年十一月十四日公布刪除，並
    於同年月十六日失效，原審法院對已失效槍砲彈藥刀械管制條例第十九條之規定
    ，說明不問對行為人有無預防矯治其社會危險性之必要，一律宣付強制工作三年
    ，限制其中不具社會危險性之受處分人之身體、自由部分，其所採措施與所欲達
    成預防矯治之目的及所需程度，不合憲法第二十三條所定之比例原則，亦即此項
    規定仍應受比例原則之規範，使保安處分之宣告，與行為人所為行為之嚴重性、
    行為人所表現之危險性，及對於行為人未來行為之期待性相當，大法官會議釋字
    第四七一號解釋亦釋有明文。原審法院考量前開被告持有槍彈之情節，及其尚無
    持以供其他非法之用途，認其所呈現之社會危險性，經依比例原則衡酌後，不宜
    藉由強制工作預防矯治，遂不令入勞動處所強制工作，所為之說明，即有可議。
    被告上訴意旨飾詞否認犯罪所為辯解，雖無可取，惟原審判決，既有可議，應由
    本院將原審判決撤銷改判。爰審酌被告所持有槍、彈之數量，持有之期間，及其
    犯罪之目的、動機、手段、方法、犯後否認犯罪之態度等一切情狀，仍量處如主
    文第二項所示之刑，並諭知罰金如易服勞役之折算標準。扣案：(一)改造之八厘米
    手槍一支（槍枝管制編號：0000000000號）、(二)改造之左輪手槍一支
    （槍枝管制編號：0000000000號）、(三)由玩具金屬彈殼加裝直徑約八
    ＭＭ金屬彈頭而成之改造子彈二顆、(四)由玩具金屬彈殼加裝直徑約八點四ＭＭ金
    屬彈頭而成之改造子彈一顆等物，除(三)、(四)部分各經試射子彈一顆，於試射後已
    不具殺傷力，非違禁物外，均為違禁物，應依刑法第三十八條第一項第一款規定
    宣告沒收。
四、據上論結：應依刑事訴訟法第三百六十九條第一項前段，第三百六十四條，第二
    百九十九條第一項前段，槍砲彈藥刀械管制條例第十一條第四項、第十二條第四
    項，刑法第十一條前段、第五十五條、第四十七條、第四十二條第二項、第三十
    八條第一項第一款，罰金罰鍰提高標準條例第二條，判決如主文。
本案經檢察官蔡振修到庭執行職務。
中      華      民      國      九十一  年      一      月      二十一  日
                                臺灣高等法院臺中分院刑事第一庭
                                      審判長法  官　陳　紀  綱
                                            法　官  蕭  錦  鍾
                                            法  官　方　艤  駐
右正本證明與原本無異。
如不服本判決應於收受送達後十日內向本院提出上訴書狀，其未敘述上訴之理由者並
得於提起上訴後十日內向本院補提理由書（均須按他造當事人之人數附繕本）。
                                            書記官　陳　麗　玉
中      華      民      國      九十一  年      一      月      二十二  日
附錄本案論罪科刑法條
槍砲彈藥刀械管制條例第十一條第四項：
未經許可，持有、寄藏或意圖販賣而陳列第一項所列槍砲者，處一年以上七年以下有
期徒刑，併科新臺幣七百萬元以下罰金。
槍砲彈藥刀械管制條例第十二條第四項：
未經許可，持有、寄藏或意圖販賣而陳列子彈者，處五年以下有期徒刑，併科新臺幣
三百萬元以下罰金。
                                                                        Ｆ
